【裁判字號】    99,審訴,4380
【裁判日期】    991230
【裁判案由】    毒品危害防制條例
【裁判全文】
臺灣高雄地方法院刑事判決            99年度審訴字第4380號
公  訴  人  臺灣高雄地方法院檢察署檢察官
被      告  黃怡婷
上列被告因違反毒品危害防制條例案件，經檢察官提起公訴（99
年度毒偵字第6626號），嗣因被告就被訴事實為有罪陳述，經本
院告知簡式審判程序意旨並聽取公訴人及被告之意見後，本院合
議庭裁定由受命法官獨任依簡式審判程序審理，判決如下：
    主  文
黃怡婷施用第一級毒品，累犯，處有期徒刑壹年。扣案之第一級
毒品海洛因壹包（含包裝袋壹只，驗前淨重零點零柒肆公克，驗
餘淨重零點零陸貳公克），沒收銷燬之。
    事  實
一、黃怡婷前於民國91年間因施用毒品案件，經本院以91年度毒
    聲字第4193號裁定送觀察、勒戒後，認無繼續施用毒品之傾
    向，於92年1 月8 日執行完畢，並經臺灣高雄地方法院檢察
    署檢察官以91年度毒偵緝字第642 號、91年度毒偵字第6947
    、7181號為不起訴處分確定。又於前開觀察、勒戒執行完畢
    釋放後5 年內，復於94年間因施用毒品案件，經本院以95年
    度訴字第395 號判處有期徒刑10月確定；另因竊盜、贓物案
    件，經本院先後以94年度易字第1961號、95年度簡字第7441
    號分別判處有期徒刑1 年、3 月確定；又因搶奪案件，經本
    院以95年度訴字第3050號判處有期徒刑8 月，嗣檢察官提起
    上訴，經臺灣高等法院高雄分院以95年度上訴字第2072號駁
    回上訴確定，前揭四罪並經本院以96年度聲減字第2001號裁
    定減刑並定應執行刑為有期徒刑1 年3 月15日，於96年9 月
    4 日縮刑期滿執行完畢。
二、黃怡婷又犯竊盜、毒品等案件，於97年6 月9 日入監執行，
    甫於99年5 月25日假釋出監，竟猶不知悔改，復基於施用第
    一級毒品之犯意，於99年9 月22日上午11時許，在高雄市○
    ○區○○村○○路58號旁之產業道路，以將第一級毒品海洛
    因摻水置於針筒內注射之方式，施用海洛因1 次。嗣於99年
    9 月22日中午12時30分許，在高雄市○○區○○村○○路58
    號前，因騎乘機車未戴安全帽為警盤查，警方在其手上之香
    菸盒內扣得施用剩餘之海洛因1 包（驗前淨重0.074 公克，
    驗餘淨重0.062 公克）及門號0000000000號之行動電話1 支
    （含SIM 卡1 枚），經其同意採尿送驗後，結果呈嗎啡、可
    待因陽性反應，始悉上情。
三、案經高雄市政府警察局三民第一分局移送臺灣高雄地方法院
    檢察署檢察官偵查起訴。
    理  由
一、本件被告黃怡婷所犯係死刑、無期徒刑、最輕本刑為3 年以
    上有期徒刑以外之罪，其於準備程序中就被訴事實為有罪之
    陳述，經法官告知簡式審判程序之旨，並聽取公訴人及被告
    之意見後，經本院合議庭裁定由受命法官獨任進行簡式審判
    程序，合先敘明。
二、上揭犯罪事實業據被告坦承不諱，且被告為警查獲後，經採
    其尿液送驗結果，呈現嗎啡、可待因陽性反應，有毒品危害
    防制條例尿液送驗編號與真實姓名對照表、高雄市立凱旋醫
    院（下稱凱旋醫院）99年11月10日第A00000000 號濫用藥物
    尿液檢驗報告各1 份在卷可稽（見警卷第25頁、偵卷第42頁
    ），而被告為警查扣之白色粉末1 包，經送往凱旋醫院檢驗
    結果，確實含有海洛因之成分，驗前淨重0.074 公克，驗餘
    淨重0.062 公克，亦有該醫院99年12月22日高市凱醫驗字第
    14542 號濫用藥物成品檢驗鑑定書1 份附卷可憑（見本院卷
    第19頁），綜上所述，足見被告之任意性自白與事實相符，
    得為認定被告犯罪之依據。是以，被告施用第一級毒品之犯
    行堪以認定。
三、按海洛因係毒品危害防制條例第2 條第2 項第1 款所稱之第
    一級毒品，依法不得持有、施用。次按毒品危害防制條例於
    92年7 月9 日修正公布，自93年1 月9 日施行，其中第20條
    、第23條將施用毒品之刑事處遇程序，區分為「初犯」及「
    5 年內再犯」、「5 年後再犯」。依其立法理由之說明：「
    初犯」，經觀察、勒戒或強制戒治後，應為不起訴處分或不
    付審理之裁定；經觀察、勒戒或強制戒治執行完畢釋放後，
    「5 年內再犯」者，因其再犯率甚高，原實施之觀察、勒戒
    及強制戒治既已無法收其實效，爰依法追訴或裁定交付審理
    。至於經觀察、勒戒或強制戒治執行完畢釋放後，「5 年後
    再犯」者，前所實施之觀察、勒戒或強制戒治已足以遮斷其
    施用毒品之毒癮，為期自新及協助其斷除毒癮，仍適用「初
    犯」規定，先經觀察、勒戒或強制戒治之程序。從而依修正
    後之規定，僅限於「初犯」及「5 年後再犯」二種情形，始
    應先經觀察、勒戒或強制戒治程序。倘被告於5 年內已再犯
    ，經依法追訴處罰，縱其第3 次（或第3 次以上）再度施用
    毒品之時間，在初犯經觀察、勒戒或強制戒治執行完畢釋放
    5 年以後，已不合於「5 年後再犯」之規定，且因已於「5
    年內再犯」，顯見其再犯率甚高，原實施觀察、勒戒或強制
    戒治，已無法收其實效，即應依該條例第10條處罰（最高法
    院95年度第7 次刑事庭會議決議參照）。查本件被告有如事
    實欄所載，受觀察、勒戒執行完畢釋放後5 年內，又於94年
    間因施用毒品案件，經本院以95年度訴字第395 號判處有期
    徒刑10月確定之事實，有臺灣高等法院被告前案紀錄表1 份
    在卷可憑，足認其再犯率甚高，原實施觀察、勒戒程序，顯
    無法遮斷其毒癮而收其實效，則其本件於前揭時、地再度施
    用海洛因之犯行，即非屬該條例第20條第3 項所稱「5 年後
    再犯」之情形，揆諸前揭最高法院決議意旨，自應依該條例
    第10條之規定予以追訴處罰。從而，本件事證明確，被告涉
    犯毒品危害防制條例第10條第1 項之罪，應堪認定。
四、核被告所為，係犯毒品危害防制條例第10條第1 項之施用第
    一級毒品罪。其為施用而持有第一級毒品之低度行為，應為
    其施用之高度行為所吸收，不另論罪。又被告有如事實欄所
    載，受有期徒刑執行完畢之事實，有臺灣高等法院被告前案
    紀錄表附卷可參，其受徒刑之執行完畢，5 年內故意再犯本
    件有期徒刑以上之罪，為累犯，應依刑法第47條第1 項加重
    其刑。爰審酌被告前有多次施用毒品前科，素行不佳，有上
    開臺灣高等法院被告前案紀錄表可參，其經觀察、勒戒及刑
    之執行後，仍未能徹底戒絕毒品，又於假釋觀護期間再犯本
    件施用毒品罪，顯見毫無戒毒悔改之意，其施用毒品造成家
    庭負擔，對於國家、社會治安有潛在之危險及影響，行為實
    有不該，惟念被告於本院審理時尚能坦承犯行，犯後態度尚
    可，且其本次施用毒品，戕害一己之身體健康，尚無證據證
    明其於施用毒品後犯案害及他人，扣案海洛因1 包驗前淨重
    0.074 公克，驗餘淨重0.062 公克，數量甚微，並考量其犯
    罪動機、目的、所生危害，及自稱國中肄業、家庭經濟狀況
    勉持等一切情狀（見本院卷第65頁、警卷第1 頁偵訊筆錄受
    詢問人欄），量處如主文所示之刑，以示懲儆。另扣案之海
    洛因1 包（含沾有微量海洛因而無法析離之包裝袋1 只，驗
    前淨重0.074 公克，驗餘淨重0.062 公克），經鑑定後確含
    有海洛因之成分，已如上述，係毒品危害防制條例第2 條第
    2 項第1 款所列之第一級毒品，不問屬於犯人與否，均應依
    毒品危害防制條例第18條第1 項前段之規定，宣告沒收銷燬
    之；至鑑驗所耗損之毒品，既已滅失，自無庸宣告沒收銷燬
    。又扣案之門號0000000000號之行動電話1 支（含SIM 卡1
    枚），雖為被告所有之物，惟無證據證明與本件施用毒品犯
    行直接相關，爰不予宣告沒收，附此敘明。
據上論斷，應依刑事訴訟法第299 條第1 項前段、第273 條之1
第1 項，毒品危害防制條例第10條第1 項、第18條第1 項前段，
刑法第11條、第47條第1 項，判決如主文。
本案經檢察官王兆琳到庭執行職務。
中    華    民    國    99    年    12    月    30    日
                      刑事第十庭      法  官  周佳佩
以上正本證明與原本無異。
如不服本判決應於收受判決後10日內向本院提出上訴書狀，並應
敘述具體理由。其未敘述上訴理由者，應於上訴期間屆滿後20日
內向本院補提理由書(均須按他造當事人之人數附繕本)「切勿逕
送上級法院」。
中    華    民    國    99    年    12    月    30    日
                                       書記官  李承悌
附錄本案論罪科刑法條：
毒品危害防制條例第10條第1 項
施用第一級毒品者，處6 月以上5 年以下有期徒刑。

司法院資訊處製作；財團法人民間司法改革基金會備份。
